【裁判字號】    97,易,71
【裁判日期】    970414
【裁判案由】    傷害等
【裁判全文】
臺灣雲林地方法院刑事判決                97年度易字第71號
公  訴  人  臺灣雲林地方法院檢察署檢察官
被      告  丙○○
            己○○
            壬○○
            乙○○
            丁○○
            甲○○
上列被告因傷害等案件，經檢察官提起公訴（96年度偵字第1817
號、6213號），本院判決如下：
    主  文
丙○○共同以強暴妨害人行使權利，處拘役伍拾日，如易科罰金
，以新臺幣壹仟元折算壹日，減為拘役貳拾伍日，如易科罰金，
以新臺幣壹仟元折算壹日。緩刑貳年。
己○○共同以強暴妨害人行使權利，處拘役肆拾日，如易科罰金
，以新臺幣壹仟元折算壹日，減為拘役貳拾日，如易科罰金，以
新臺幣壹仟元折算壹日。緩刑貳年。
丙○○、己○○、壬○○、乙○○、丁○○、甲○○被訴傷害部
分公訴不受理。
    事  實
一、丙○○（綽號「阿清」）與壬○○（綽號「阿燕」）原為友
    人，然因1 筆新臺幣（下同）60,000元之金錢糾紛，而相處
    不睦。丙○○於民國96年2 月17日下午3 時許，與其夫己○○在位於雲林縣口湖鄉湖口村湖口55號住處門口，餵食其子
    庚○○之際，見壬○○駕駛車牌號碼不詳之自用小客車搭載
    4 位姓名不詳之越南籍成年女子經過該處，乃出聲喊叫「阿
    燕」，壬○○聞聲後，停車並開啟車窗，丙○○隨即趨前向
    壬○○索討該筆60,000元之欠款。然因壬○○回稱：沒錢等
    語；丙○○不滿壬○○怠不還錢，竟基於以強暴妨害人行使
    權利之犯意，伸手進入車內強行取下壬○○所駕駛上開車輛
    之鑰匙，並將該把鑰匙拋給與其有犯意聯絡之己○○持有，
    而以此方式共同妨害壬○○及該車上另4 位越南籍成年女子
    對該車輛之使用權利。嗣經壬○○向警方報案，而查獲上情
    。
二、案經壬○○訴由雲林縣警察局北港分局報告臺灣雲林地方法
    院檢察署檢察官偵查起訴。
    理  由
壹、程序部分：
    本件為刑事訴訟法第376 條第1 款、第2 款所列案件，依同
    法第284 條之1 規定，由法官獨任審判，先予敘明。
貳、有罪部分：
一、按被告以外之人於審判外之言詞或書面陳述，除法律有規定
    者外，不得作為證據，刑事訴訟法第159 條第1 項固有明文
    。惟被告以外之人於審判外之陳述，雖不符刑事訴訟法第
    159 條之1 至第159 條之4 所規定得為證據之情形，而經當
    事人於審判程序同意作為證據，法院審酌該言詞陳述或書面
    陳述作成時之情況，認為適當者，亦得為證據。刑事訴訟法
    第159 條之5 第1 項定有明文。本案被告丙○○、己○○對
    於告訴人壬○○及目擊證人丁○○之警詢筆錄、檢察官訊問
    筆錄等屬被告以外之人於審判外之言詞陳述，均同意作為證
    據；且本院審酌上開言詞陳述作成時之情況，並無不適當之
    情形，且與本案待證事實具有關聯性，故均得作為證據。
二、上揭事實業據被告丙○○坦承不諱；訊據被告己○○於本院
    97年3 月12日審判期日先是承認上揭事實，嗣於97年3 月31
    日審判期日則矢口否認有何妨害人行使權利之犯行，辯稱：
    伊當時有拿到鑰匙，但不知是誰拿給伊等語置辯。經查，上
    揭先由被告丙○○伸手強行取下告訴人壬○○所駕駛車輛之
    鑰匙，再拋給被告己○○持有之情節，業據告訴人壬○○及
    目擊證人丁○○指述歷歷，足認被告丙○○之自白與事實相
    符，可以採信。另被告己○○雖否認犯行，惟並不否認其當
    時曾持有上開車輛之鑰匙一情；參諸被告己○○於警詢供承
    ：「當時情形是一部載有約有5 位越南小姐的車子，經過我
    家門口，我太太就上前向一位名叫阿燕的越南女子要錢，她
    說沒有錢可以還，掉頭就要離開，我太太就上前把鑰匙拿起
    來，叫她講清楚再走」等語（見警卷第9 頁），可見在被告
    丙○○向壬○○催討欠款之際，被告己○○已在現場，並目
    睹被告丙○○因壬○○怠不還錢，而強行取下壬○○所駕車
    輛鑰匙之過程；再參諸被告丙○○、己○○與被告壬○○、
    乙○○、丁○○、甲○○間，並因爭奪該把汽車鑰匙而產生
    衝突、傷害之情節（詳下述公訴不受理部分），按此情形，
    被告丙○○為免手中之鑰匙被壬○○取回，而將鑰匙拋給被
    告己○○持有一節，合乎情理。何況，此情復有告訴人壬○○及證人丁○○之指述可證，是被告己○○嗣後翻異前詞辯
    稱不知何人拿鑰匙給伊一節，洵屬飾卸之詞，無可採信。又
    被告己○○於本件案發當時，為35歲之成年人，心智健全，
    對於汽車無鑰匙啟動將無法行進一節，應有所認識，而其在
    取得被告丙○○拋給伊之汽車鑰匙後，並未即交還壬○○，
    而仍予持有，足認被告己○○對於妨害壬○○及車上另4 位
    不詳姓名之越南籍成年女子使用該車輛權利之行為，與被告
    丙○○間具有犯意之聯絡，可堪認定。從而，本案事證明確
    ，被告2 人之犯行均堪以認定。
三、核被告丙○○、己○○所為，係犯刑法第304 條第1 項之以
    強暴妨害人行使權利罪。被告2 人就上開犯罪，有犯意聯絡
    及行為分擔，皆為共同正犯。又被告2 人以一取下壬○○汽
    車鑰匙之強暴行為，同時妨害壬○○及其車上另4 位不詳姓
    名之越南籍成年女子使用車輛之權利，為一行為而觸犯5 個
    妨害人行使權利罪，為想像競合，應依刑法第55條前段規定
    ，僅論以1 罪。爰審酌被告2 人在本件犯罪之前，均未曾故
    意犯罪而受有期徒刑以上刑之宣告，有臺灣高等法院被告前
    案紀錄表2 份附卷可參，素行尚稱良好；其等為解決與告訴
    人壬○○間之債務糾紛，不思循正當法律途徑救濟，竟以非
    法方法妨害告訴人及其車上同伴使用車輛之權利，實有可議
    ；及本件係肇因於被告丙○○先強行取下告訴人之汽車鑰匙
    ，被告己○○再被動接手持有該鑰匙，可見被告丙○○之犯
    罪情節重於被告己○○；惟念及被告2 人妨害人行使權利之
    時間不長，所生危害並非重大，事後雙方亦已互相諒解，以
    及被告丙○○犯後承認犯罪，態度良好；被告己○○先是承
    認犯罪，嗣又否認犯罪、態度不佳等犯罪之動機、目的、手
    段、所生危害及犯後態度等一切情狀，分別量處如主文所示
    之刑，並各諭知如易科罰金之折算標準。又被告2 人之本案
    犯罪時間在96年4 月24日以前，合於中華民國九十六年罪犯
    減刑條例所定之減刑條件，爰併分別宣告其減得之刑，及各
    諭知如易科罰金之折算標準。另被告2 人在本件犯罪之前，
    均未曾故意犯罪而受有期徒刑以上刑之宣告，已如上述，其
    等經此教訓，信無再犯之虞，本院認所宣告之刑以暫不執行
    為適當，爰併分別宣告緩刑2 年，以啟自新。
、公訴不受理部分：
一、公訴意旨另略以：被告壬○○於上揭時地，因不滿被告丙○○、己○○強取其汽車鑰匙，乃夥同上述之越南籍女子及隨
    後騎車前來之被告丁○○、甲○○、乙○○，基於傷害他人
    身體之犯意聯絡，由被告壬○○、丁○○及上述越南籍女子
    以徒手方式，共同毆打被告丙○○、己○○及告訴人庚○○
    ，以及稍後前來之被告己○○父親即告訴人戊○○；被告甲○○則自上揭自用小客車後車廂取出球棒，持以毆打被告丙○○及稍後亦到場之被告己○○母親即告訴人辛○○；被告
    乙○○除唆使被告甲○○持球棒傷人外，見被告己○○欲搶
    被告甲○○所持有之球棒時，乃以嘴咬被告己○○之手部，
    而共同致被告己○○受有左下頷部挫傷、左頸部擦傷、右腰
    部挫傷、右背部挫傷瘀血、左前臂咬傷之傷害；被告丙○○
    受有頭部外傷併頭皮下血腫、頸部酸痛，疑似頸部挫扭傷、
    背部挫擦傷之傷害；告訴人戊○○受有右手及左腳擦傷之傷
    害；告訴人辛○○受有頭部外傷、左手挫傷之傷害；告訴人
    庚○○受有右手撕裂傷4 公分傷害。另被告己○○、丙○○
    於彼時，亦基於傷害他人身體之犯意聯絡，以徒手方式，共
    同毆打被告丁○○、壬○○，致被告丁○○受有右側眼眶、
    眼瞼及上嘴唇內側瘀傷之傷害；被告壬○○受有頭皮、右眼
    皮擦傷之傷害。因認被告丙○○、己○○及被告壬○○、乙○○、丁○○、甲○○均分別涉犯刑法第277 條第1 項前段
    之傷害罪嫌等語。
二、按告訴乃論之罪，告訴人於第一審辯論終結前，得撤回其告
    訴；又告訴經撤回者，應諭知不受理之判決。刑事訴訟法第
    238 條第1 項、第303 條第3 款分別定有明文。
三、查本件告訴人丙○○、己○○、庚○○、戊○○及辛○○對
    於被告壬○○、乙○○、丁○○、甲○○之傷害告訴；以及
    告訴人壬○○、丁○○對於被告丙○○、己○○之傷害告訴
    ，依刑法第287 條前段之規定，須告訴乃論。茲因告訴人丙○○、己○○、庚○○、戊○○及辛○○已撤回對被告壬○○、乙○○、丁○○及甲○○之告訴；另告訴人壬○○、丁○○亦已撤回對被告丙○○、己○○之告訴，此有本院97年
    3 月31日之審判筆錄在卷可憑。依上揭所述規定，就此傷害
    部分，爰不經言詞辯論，逕為諭知不受理之判決。
肆、據上論斷，應依刑事訴訟法第284 之1 、第299 條第1 項前
    段、第303 條第3 款、第307 條，刑法第304 條第1項 、第
    28條、第55條前段、第41條第1 項前段、第74條第1 項第1
    款，刑法施行法第1 條之1 ，中華民國九十六年罪犯減刑條
    例第2 條第1 項第3 款、第7 條，判決如主文。
本案經檢察官蕭如娟到庭執行職務。
中    華    民    國    97    年    4     月    14    日
                  刑事第三庭    法  官  陳銘壎
以上正本證明與原本無異。
如不服本判決，應於判決收受後10日內，向本院提出上訴狀（須
附繕本）。
                                書記官  鍾宜津
中    華    民    國    97    年    4     月    14    日
附錄本案論罪科刑法條全文：
中華民國刑法第304條第1項：
以強暴、脅迫使人行無義務之事或妨害人行使權利者，處3 年以
下有期徒刑、拘役或300 元以下罰金。


司法院資訊處製作；財團法人民間司法改革基金會備份。
